臺灣高等法院刑事判決　　　　　　　　　　　　　九十一年度上易字第二五七八號
　　上　訴　人　臺灣新竹地方法院檢察署檢察官
　　上　訴　人
　　即　被　告　甲○○
　　　　　　　　丁○○
右上訴人因被告等傷害案件，不服臺灣新竹地方法院九十年度易字第一○四○號，中
華民國九十一年七月二十三日第一審判決（起訴案號：臺灣新竹地方法院檢察署九十
年度偵字第四四九五號）提起上訴，本院判決如左：
    主  文
上訴駁回。
    事  實
一、緣彭江鳳嬌與乙○○係婆媳關係，甲○○為彭江鳳嬌之女，丁○○則為甲○○之
    配偶、彭江鳳嬌之女婿，又乙○○因與其配偶彭貴萍間感情不睦，二人所生子女
    遂由彭貴萍帶回其母彭江鳳嬌位於新竹縣新埔鎮巨埔里十三鄰大茅埔七十六號老
    家照顧。乙○○於民國九十年七月二日下午二時許前往彭江鳳嬌老宅，欲帶離其
    女兒彭詩雅遭彭江鳳嬌阻擾，二人發生口角並相互推打拉扯，致乙○○、彭江鳳
    嬌均受有傷害（乙○○、彭江鳳嬌被訴傷害案件，均據撤回告訴，業經原審判決
    公訴不受理確定）。彭江鳳嬌隨即撥打電話通知彭貴萍、甲○○、丁○○等人前
    來阻止乙○○將小孩帶走，乙○○亦撥打電話請其母丙○○○轉告其姐詹雨涵（
    原名詹育芬）前來接其回家。彭貴萍旋於同日下午五時許抵達前址，詹育芬駕車
    載送其母丙○○○於同日下午五時二十分許至前址，甲○○、丁○○二人亦約同
    時趕至該處。詎甲○○、丁○○二人竟共同基於普通傷害犯意，甲○○於甫下車
    後，即徒手或持其所有皮包毆打丙○○○，乙○○為保護其母挺身而出，亦遭甲○○毆打，丁○○亦上前徒手毆打乙○○，致丙○○○受有右前臂挫擦傷、左手
    前臂挫傷等傷害，乙○○則受有左側顳葉頭皮下血腫併擦傷、右小腿瘀青、左小
    腿瘀青、頭部外傷併腦震盪、頸部肌肉拉傷等傷害。
二、案經被害人乙○○訴由新竹縣警察局新埔分局報請及被害人丙○○○訴請臺灣新
    竹地方法院檢察署檢察官偵查起訴。
    理  由
一、訊據被告甲○○、丁○○固不否認與告訴人乙○○、丙○○○於案發時均在新竹
    縣新埔鎮巨埔里十三鄰大茅埔七十六號現場，惟均矢口否認有何傷害犯行，辯稱
    ：其等是接到彭江鳳嬌電話說被乙○○毆打，才趕回去看母親，並未動手毆打告
    訴人二人，而告訴人乙○○所受傷害係因其自己以手臂去擦撞牆壁，並將頭往地
    上撞所致，告訴人乙○○、丙○○○因與夫家不睦而提出本件傷害告訴云云。惟
    查：
（一）右揭事實，業據告訴人乙○○（見第四四九五號偵查卷第十八、二一、四十頁
      、第五六四四號偵查卷第四、五頁、原審卷第二十至二二頁、第八二頁、本院
      卷第四十、四一頁）、丙○○○（見第四四九五號偵查卷第十八頁、原審卷第
      二二、八一頁、本院卷第四三頁）指述綦詳，且就遭毆打細節所為指述非但具
      體明確，並與現場目擊證人即告訴人丙○○○之女、乙○○之姊詹雨涵於偵查
      中證述：「大約當天下午四點多時我母親打電話給我，跟我說乙○○騎機車回
      去接小孩她手臂被她婆婆打腫，怕她無法騎機車，要我去接她回家，我開車到
      現場時大約五點二十分，我當時載我媽媽一起去接我妹妹，我母親先下車，我
      在找車位時，丁○○與甲○○早我一分鐘到達並已停放好車，下車了我看到甲○○拿皮包用手及皮包打我母親賴秀滿，丁○○也跟著跑過去，對乙○○拳打
      腳踢，那時候我趕去護住我媽來不及去顧我妹妹乙○○，乙○○問丁○○為何
      要打她，丁○○說只要他看到乙○○一次就要打她一次，乙○○被丁○○打昏
      在馬路上」（見第四四九五號偵查卷第三九頁），於原審中證述：「當天我到
      現場五點多，到現場時因我車子迴轉回來，我母親先下車，被告甲○○、被告
      丁○○車在我前面，因為我要停車所以被告二人比我先下車，我下車後看到我
      妹妹兩手臂紅紅的，我母親扶著我妹妹，被告甲○○、被告丁○○二人口氣不
      好，看起來姿態很高又很兇，被告甲○○先跑過去我妹妹及我母親那邊，用他
      黑色皮包甩我母親上半身，也攻擊我妹妹，被告丁○○也跑過去，：：：，我
      有看到他打到我妹妹頭部及頸部，我母親主要要護著我妹妹，所以也被打，彭
      貴萍在旁邊看，我問他，為何讓他家人即被告二人打我家人，他說這不關他的
      事，我親眼看到被告丁○○一直打我妹妹，並說他看到我妹妹一次就打他一次
      ，我妹妹被打到暈倒在路上，我站在馬路一半怕我妹妹被車撞」（見原審卷第
      二三頁）等情相符，復有敏盛綜合醫院龍潭分院出具之診斷證明書（見第四四
      五九號偵查卷第五、六頁）、新竹縣警察局新埔分局九十年八月十七日埔警刑
      字第九三六九號函附工作紀錄簿影本（見第四四五九號偵查卷第二六至三十頁
      ）及救護紀錄影本（見第四四五九號偵查卷第三二、三三頁）在卷足憑，足徵
      告訴人乙○○、丙○○○之指述非屬無據，應可採信。
（二）至證人詹雨涵雖於原審證稱：「被告丁○○也跑過去，他用拳頭打我妹妹及我
      母親」（見原審卷第二三頁），惟告訴人丙○○○於原審中明確指稱：「只有
      甲○○一人打我，至於被告丁○○並沒有打我」（見原審卷第八一頁），告訴
      人乙○○亦從未指及被告丁○○毆打其母親丙○○○，復參證人詹雨涵前揭所
      述被告甲○○以皮包歐打告訴人丙○○○，告訴人乙○○欲以身體護衛其母遂
      遭被告甲○○毆打，被告丁○○隨即上前對告訴人乙○○拳打腳踢等情，亦未
      指及被告丁○○毆打告訴人丙○○○，可見上情應係證人詹雨涵於陳述上一時
      口誤，不能通盤認為所證被告二人傷害前情均不足採。且告訴人乙○○、丙○○○既非一概指稱被告二人出手對其等毆打，而區別指出被告丁○○未毆打告
      訴人丙○○○，益見應非挾怨誣指。
（三）又依前揭診斷書記載，告訴人乙○○雖受有右上臂瘀青（十五Ｘ十公分）、左
      上臂瘀青（十五Ｘ十二公分）、左手臂瘀青（二Ｘ二公分、二Ｘ二公分）、左
      手掌瘀青（二Ｘ一公分）、左上臂抓傷（五Ｘ零點二公分）等傷害，惟告訴人
      乙○○於警訊、偵查及原審均指上開傷害係其於案發當日下午三點三十分許與
      彭江鳳嬌在前址發生口角並相互推打拉扯所致（見第五六四四號偵查卷第八、
      九頁、第四十頁、原審卷第八二頁），與被告甲○○、丁○○被訴傷害犯行無
      涉，對照告訴人丙○○○於原審中指稱：「在七月二日的時候接到我大女兒電
      話，給她婆婆打到紅腫不能騎機車」「（當你到現場的時候，你女兒哪裡受傷
      ？）左右上臂紅腫」（見原審卷第八一、八二頁），證人即員警陳瑜明於偵查
      中證稱：「我過去時已經四點三分，我到現場看到乙○○與彭江鳳嬌站在門口
      ，彭江鳳嬌跟我講乙○○打她，當時乙○○手部受傷，彭江鳳嬌手腳有擦傷，
      乙○○也說到彭江鳳嬌打她」（見第四四九五號偵查卷第四五頁）等情相符，
      足以認定告訴人乙○○左右手臂所受傷害，係於是日下午三時三十許與彭江鳳
      嬌相互推打拉扯時即已造成，與被告甲○○、丁○○後來到場所為本件傷害犯
      行無關。
（四）證人彭梅吉雖於原審證稱：「（是否有看到被告甲○○、丁○○毆打告訴人乙○○、丙○○○？）沒有」「該地為斜坡，我在斜坡上方，我看到雙方拉在一
      起，沒有看到告訴人乙○○、賴秀滿與被告甲○○丁○○拉在一起」（見原審
      卷第五九頁）、「我住七十五號、彭江鳳嬌住七十六號，我家在山坡上，我當
      天下到下面水溝旁，那邊是彭江鳳嬌屋處後面，可以看到彭江鳳嬌家的全部，
      我看到彭江鳳嬌、乙○○在拉扯，那時我就在他們家庭院那邊看，因為他們在
      庭院外面拉扯，當時小孩在哭，我進去之後看到彭江鳳嬌嘴巴旁邊有血，我問
      告訴人乙○○為何打你媽媽，告訴人乙○○當時身上沒有傷，他穿短袖衣服，
      我沒有看到他雙臂有瘀青現象，我向彭江鳳嬌說可以驗傷告告訴人乙○○，我
      說完話後，告訴人乙○○就跑到屋子後面轉角牆角處搓她自己上手臂，我只看
      到他搓一個手臂，當時我站在庭院中看到的，那個地方可以看到牆角，她搓完
      那一隻手臂後就自己過來說她也要去告彭江鳳嬌，他從走到牆角到搓完手臂過
      程我都有看到，他走回來之後我還告訴她油漆粉還在他手臂上面，他仍在拍油
      漆粉，之後照門派出所警察就來了」（見原審卷第九五頁），然所見顯係第一
      次乙○○與彭江鳳嬌發生衝突之情形，對於後來被告甲○○、丁○○與告訴人
      乙○○、丙○○○爭執衝突之情形並未看到。且其所見乙○○當時身上沒傷，
      與告訴人乙○○前揭自承與彭江鳳嬌推打拉扯造成手臂受傷情形不符，況果告
      訴人乙○○除與彭江鳳嬌衝突致手臂成傷外，另亦有以手臂搓擦牆壁受傷，亦
      與事後被告甲○○、丁○○所為傷害行為無涉，自無從以證人彭梅吉前述證詞
      為被告二人有利之認定。
（五）另證人彭貴萍雖於偵查中證稱：「（告訴人身上傷如何來？）我不知道，但我
      們沒有毆打她們，可能是她自己撞牆」（見第四四九五號偵查卷宗第二十頁）
      ，於原審證稱：「（乙○○身上傷如何來？）我回來之前他身上挫傷如何來我
      不知道，鄰居有說她自己手臂去搓牆壁」「（被告二人有無打告訴人？）我妹
      婿回來之後，她就對著他們大喊你們全家都到了，之後告訴人就躺在地上，他
      母親一直叫她不要起來，我妹妹及妹婿沒有打她，他們只是回來問說為何會這
      樣，乙○○當時沒有暈倒」「（當時被告二人在場之位置？）在現場大門外正
      要進入我家，當時告訴人二人正準備要上車，被告甲○○在質問告訴人為何打
      我母親，二邊爭吵很兇，但沒有打起來，告訴人身上傷應該是與我母親之前爭
      執之傷害」（見原審卷第三二、三三、四六頁），是其所見乃告訴人乙○○與
      彭江鳳嬌發生爭執而乙○○手臂受傷之後，所謂聽鄰居說乙○○以手臂搓擦牆
      壁之情節即係發生於被告二人到場之前，其並未親眼目睹。而其雖證稱被告二
      人未毆打告訴人乙○○，惟亦未就乙○○自行撞擊地面之重要事項有何陳述，
      無從證實被告二人所辯乙○○自行撞地受傷之辯解。且被告甲○○、丁○○為
      證人彭貴萍之妹妹及妹婿，證人彭貴萍之證詞難免因迴護至親而有避重就輕之
      嫌，尚難遽信。
（六）又證人羅崇義警員於偵查中證稱：「我到的時候是十八點五分，我到現場有看
      到乙○○躺在大茅埔七十六號道路旁，我看到她手臂受傷，賴秀滿跟我說是丁○○、甲○○二人毆打乙○○，我便去問丁○○、甲○○二人，但他二人否認
      有打她」（見第四四九五號偵查卷第四五頁），於原審證稱：「第一次報案是
      同事陳瑜明處理，我是第二次報案時去，我到現場時看到告訴人乙○○躺在馬
    路旁邊：：：當時她沒有明顯外傷：：：我沒有看到二邊互扯情形，去時告訴
      人已倒在那邊」（見原審卷第六十頁）。證人呂清三於原審中雖證稱：「（是
      否有看到被告甲○○、丁○○毆打告訴人乙○○、丙○○○？）沒有」「因為
      當天我有在該地工作，我沒有看到被告與告訴人雙方互毆，我不知道」（見原
      審卷第五九頁），均未看到告訴人乙○○、丙○○○如何受傷之經過，自不得
      據以認定告訴人自己造成傷害。而證人羅崇義警員所謂當時乙○○沒有明顯外
      傷，依告訴人乙○○當時著短袖長褲，經其供明在卷（見本院卷第四四頁），
      並有照片在卷足憑（見第四四九五號偵查卷第七頁），除手臂受傷可以看到外
      ，其餘腿上受傷等傷勢，自未能明顯看出，自難以此認為告訴人乙○○事後另
      外自行弄傷。
（七）綜上所述，被告甲○○、丁○○確有毆打告訴人乙○○及丙○○○之犯行，所
      辯無非事後卸責之詞，不足採信。本件事證明確，其等犯行均堪認定。
二、核被告甲○○、丁○○所為，均係犯刑法第二百七十七條第一項之傷害罪，二人
    間互有犯意之聯絡及行為之分擔，均為共同正犯。而被告甲○○一毆打行為致告
    訴人乙○○、丙○○○二人成傷，傷害二人之身體法益，係以一行為觸犯數罪名
    ，為想像競合犯，應從一傷害罪論處。公訴人雖漏論被告甲○○傷害乙○○之犯
    行，惟該部分與起訴部分有裁判上一罪關係，自應一併審究。
三、原審認被告甲○○、丁○○所犯罪證明確，適用刑法第二十八條、第二百七十七
    條第一項、第五十五條（原判決於據上論斷欄漏未引用）、第四十一條第一項，
    罰金罰鍰提高標準條例第一條前段、第二條之規定，並審酌被告甲○○、丁○○
    為彭江鳳嬌之女兒及女婿，與告訴人乙○○、丙○○○平日因告訴人乙○○與其
    兄、妻舅之婚姻問題積怨已深，被告二人因其母、岳母遭媳婦毆打而返家探視母
    親，與告訴人二人發生衝突致傷害告訴人二人，及其犯罪手段乃以徒手或隨身手
    提皮包毆打，並未持何工具毆打，犯罪情節尚輕，惟犯後未坦承犯行，且未與告
    訴人二人達成民事和解等一切情狀，量處被告甲○○拘役三十日、被告丁○○拘
    役四十日，並均諭知易科罰金之折算標準。核其認事用法均無不合，量刑亦屬妥
    適。告訴人乙○○請求公訴人上訴，指摘告訴人乙○○係無故遭逐離家門，因思
    念子女專程前往夫家探視，無端遭被告二人毆打，被告二人非但毫無悔意，且試
    圖以謊言誤導審判並掩飾其犯行，原審對被告量刑過輕，被告甲○○、丁○○亦
    以原審未斟酌證人彭貴萍之證詞、僅以驗傷證明書及被告二人無法說明乙○○如
    何受傷及其自行撞擊地面之情節，即認定被告二人確有傷害犯行，其判決有諸多
    不合常理、違誤法理之處，指摘原判決不當云云。惟原審認事用法並無違誤，且
    已就量刑事由妥為斟酌，已如前述，公訴人及被告等所為上訴均無理由，應予駁
    回。
據上論斷，應依刑事訴訟法第三百六十八條，判決如主文。
本案經檢察官郭弘佑到庭執行職務。
中      華      民      國    九十一    年      十      月    二十五    日
                              臺灣高等法院刑事第十一庭
                                  審判長法  官  楊  照  男
                                        法  官  陳  炳  彰
                                        法  官  王  詠  寰
右正本證明與原本無異。
不得上訴。
                                        書記官  駱  麗  君
中      華      民      國    九十一    年      十      月    二十五    日
附錄：本案論罪科刑法條全文
刑法第二百七十七條
傷害人之身體或健康者，處三年以下有期徒刑、拘役或一千元以下罰金。
犯前項之罪，因而致人於死者，處無期徒刑或七年以上有期徒刑，致重傷者，處三年
以上、十年以下有期徒刑。
